【裁判字號】    97,抗,372
【裁判日期】    970905
【裁判案由】    返還擔保金
【裁判全文】
臺灣高等法院臺中分院民事裁定  97年度抗字第372號
抗告人     甲○○
送達代收人 丙○○
相對人     乙○○
上列抗告人甲○○與相對人乙○○間返還擔保金事件，對於中華
民國97年6月30日臺灣臺中地方法院97年度聲字第1412號裁定，
提起抗告，本院裁定如下：
    主  文
抗告駁回。
抗告程序費用由抗告人負擔。
    理  由
一、本件抗告意旨略以：
    緣原裁定駁回聲請人返還擔保金，主要以「惟所謂之訴訟終
    結，應包含撤銷假扣押裁定及執行程序終結在內‧‧‧」云
    云」，而認供擔保人應先聲請撤回假扣押之執行，再定20日
    以上之期間，催告受擔保利益人行使權利而未行使，始得聲
    請裁定返還擔保金，固非無見，惟所謂「訴訟終結」，係指
    「本案訴訟終結」，實務上從廣義解釋包括「撤銷假扣押裁
    定及執行程序終結」，以上只需符合一情形即屬訴訟終結，
    有該司法院第一廳研究意見影本在卷足參。非如原審所認必
    須於本案訴訟終結後，再行撤銷假扣押及執行，始算終結；
    況按「兩造於訴訟中成立和解，則該訴訟已因和解而終結，
    甲既已依民事訴訟法第104條第1項第2款之規定，催告乙於
    二十日內行使權利，而乙未於該期限內行使其權利，甲再依
    該條款規定聲請返還擔保金，法院自應予以維持，甲並無先
    聲請撤銷假扣押裁定及撤回假扣押執行之必要。乙如因假扣
    押受有受有損害，仍得另行向甲請求賠償；乙亦得依法聲請
    法院撤銷假扣押裁定及假扣押執行。」有司法院（80）廳民
    （四）字第1160號附卷可查。準此，訴訟上之和解，既毋須
    先聲請撤銷假扣押裁定及假扣押執行，則本件本案訴訟業經
    臺中地方法院91年度婚字第1436號民事判決確定，該訴訟已
    因判決確定而終結，自亦毋庸先聲請撤銷假扣押裁定及假扣
    押執行，斯為法理之當然解釋，從而，聲請人於「本案訴訟
    終結」後依民事訴訟法第104條第3項證明已催告相對人應於
    20日內行使權利而其未行使聲請發還擔保金，是以，聲請人
    聲請返還擔保金與上述實務見解相符合，況抗告人定期催告
    ，相對人未於所定期限行使權利，益徵相對人無何損害發生
    。綜上，原審法院未加詳查，顯有違誤，求原裁定廢棄。
二、按在假扣押債權人已聲請假扣押執行，並已提起本案訴訟之
    情形下，債權人依民事訴訟法第106條準用第104條第1項第3
    款規定，聲請裁定返還提存物時，必待本案訴訟已終結，並
    已撤銷假扣押裁定及撤回假扣押執行，始得謂與該條款所定
    之「訴訟終結」相當（96年度台抗字第753號裁定可資參照
    ）。經查：兩造間91年度婚字第1436號之本案訴訟民事判決
    ，業於92年4月13日確定，有該民事確定判決及民事判決確
    定證明書影本一份在卷可佐（見原審卷第7至18頁），惟抗
    告人甲○○雖曾於92年7月14日及92年7月16日具狀撤回部分
    強制執行之聲請，但迄今仍有部分不動產未經撤回假扣押執
    行，業經本院依職權調取原法院91年執全字第4271號假扣押
    執行卷宗查核屬實，足見其於96年10月8日以存證信函定期
    20日以上催告相對人乙○○行使權利時，仍尚未撤銷假扣押
    裁定及撤回假扣押執行，有該存證信函附卷可稽（見原審卷
    第9頁），抗告人仍可執其執行名義調假扣押卷進行強制執
    行程序，損害即有繼續發生之可能，是本件與民事訴訟法第
    104條第1項第3款所規定「訴訟終結」之情形不符。依首開
    說明，依民事訴訟法第104條第1項第3款之規定，聲請返還
    擔保金者，不但須本案訴訟業已終結，債權人尚須撤銷假扣
    押裁定及撤回假扣押執行，始得依該條款之規定請求返還擔
    保金，亦即必待供擔保人即抗告人撤銷假扣押裁定及撤回假
    扣押之執行，始得謂為訴訟終結。從而，抗告人甲○○依該
    條款規定聲請返還擔保金，自不應准許，原法院認聲請人即
    抗告人甲○○與前開返還擔保金要件不合，聲請於法不合，
    裁定予以駁回，經核於法並無違誤。抗告論旨，指摘原裁定
    不當，求予廢棄，非有理由。
三、據上論結，本件抗告為無理由，依民事訴訟法第495條之1第
    1項、第449條第1項、第95條、第78條，裁定如主文。
中    華    民    國    97    年    9     月    5     日
                  民事第二庭    審判長法  官  邱森樟
                                      法  官  謝說容
                                      法  官  蔡秉宸
以上正本係照原本作成。
不得再抗告。
                                      書記官  洪麗華
中    華    民    國    97    年    9     月    8     日
                                                      Ａ


司法院資訊處製作；財團法人民間司法改革基金會備份。
